【裁判字號】    91,訴,2821
【裁判日期】    920129
【裁判案由】    違反野生動物保育法等
【裁判全文】
臺灣高雄地方法院刑事判決                        九十一年度訴字第二八二一號
    公  訴  人  臺灣高雄地方法院檢察署檢察官
    被      告  乙○○  男  三.
右列被告因違反野生動物保育法等案件，經檢察官提起公訴（九十一年度偵字第二○
八六八號），本院判決如左：
    主  文
乙○○違反獵捕野生動物不得使用電氣之方法，獵捕保育類野生動物，處有期徒刑柒
月，緩刑參年。
扣案變壓器壹組沒收。
    事  實
一、乙○○明知高身鏟頜魚（即高鯓固魚）係水產動物，且經中央主管機關行政院農
    業委員會（以下簡稱農委會）公告為瀕臨絕種保育類野生動物，不得使用電氣獵
    捕野生動物或水產動植物，又除非其族群量逾越環境容許量，並已先經地方主管
    機關許可，否則不得獵捕，其竟未經地方主管機關許可，為圖自己食用，非基於
    學術研究或教育目的，於民國九十一年九月十六日十九時許，在高雄縣茂林鄉多
    納村紅塵峽谷上游約一公里處河床，利用電桿、電瓶及變壓器一組之電魚工具，
    在該段河床上以電氣採捕水產動物，共捕得非保育類野生動物之石斑魚及一枝花
    等魚類約五台斤，又捕獲保育類野生動物高身鏟頷魚十九尾。嗣於翌日十一時十
    五分許，在上址為警當場查獲，扣得上開變壓器一組（電桿一支及電瓶一個因已
    損壞，業經乙○○丟棄）及前開漁獲。
二、案經高雄縣警察局六龜分局報請臺灣高雄地方法院檢察署檢察官偵查起訴。
    理  由
一、訊據被告乙○○對於其用以電桿、電瓶及變壓器所組合成之電魚工具於前揭時、
    地電取如事實欄所載魚類之事實固不否認，惟辯稱：伊不知觸犯法云云。經查：
    本案除有前開變壓器一組扣案可資為證外，被告所捕獲之魚群，經茂林鄉公所兼
    辦生態保育類業務之科員甲○○分別於警訊及本院時證述：確認為高鯓固魚（即
    高身鏟頜魚）十九尾、一枝花及石斑魚約五台斤等語無誤（警卷第四頁、本院卷
    第二一頁），且有相片三幀可資參照（警卷第一五頁）；另高鯓固魚十九尾部分
    ，並經農委會函請臺北市立動物園鑑定確屬高身鏟頜魚，此有該會九十一年十二
    月十二日農林字第○九一○一七○三四二號函在卷可佐（本院卷第二五頁）；而
    高身鏟頜魚，為農委會公告屬瀕臨絕種野生動物，亦有該會九十一年四月二十四
    日農林字第○九一○○三○七八三號函附保育類野生動物名錄在卷可證（本院卷
    第第二七至六三頁）；此外，高身鏟頜魚之族群量並未逾越環境容許量，也經農
    委會函復本院在卷（詳農委會前函）；另被告並未經主管機關許可為試驗研究目
    的而准使用電器捕魚等情，復經高雄縣政府函復屬實，有該府九十一年十月二十
    五日府農自字第○九一○一八九九五○號函為證（本院卷第一五頁）；準此，前
    開規定既經主管機關公告在案，尚難僅以不知觸法為由，而圖卸責，故被告前揭
    辯稱，並不足採。本件事證明確，被告犯行堪以認定。
二、按高身鏟頷魚係屬行政院農業委員會指定公告為瀕臨絕種之保育類野生動物，而
    一枝花及石斑魚均係水產動物。核被告在非族群量逾越環境容許量且亦未經地方
    主管機關許可之下，使用電氣獵捕屬瀕臨絕種之保育類野生動物高身鏟頜魚及非
    保育類之一枝花及石斑魚之行為，係違反野生動物保育法第十八條第一項第一款
    、第十九條第一項第三款之規定，應依同法第四十一條第一項第一款、第三款規
    定之違反未具族群量逾越環境容許量之條件及不得以使用電氣之方法而獵捕保育
    類野生動物罪論處；及違反漁業法第四十八條第一項第三款不得使用電氣採捕水
    產動植物罪，應依同法第六十條第一項之規定論處。被告以一行為觸犯上開三罪
    名，係屬想像競合犯，應依刑法第五十五條規定，從一重之野生動物保育法第四
    十一條第一項第三款規定處斷。審酌被告以電氣獵捕保育類野生動物及水產動物
    ，破壞自然生態之平衡及物種之多樣性，惟其所電獲之數量非鉅，侵害情節非大
    ，且犯後坦承部分犯行，態度尚佳等一切情狀，酌情量處如主文所示之刑。再查
    被告未曾受有期徒刑以上刑之宣告，有本院被告全國前案紀錄表、台灣高等法院
    被告全國前案紀錄表在卷可參，其因一時貪慾，短於思慮，致觸犯本案犯行，信
    其經此警訊、偵查及審理論罪科刑程序之教訓，當知所警惕，應無再犯之虞，本
    院認前開宣告之刑，以暫不執行為適當，爰併予宣告緩刑三年，以啟自新。扣案
    由變壓器一組為電魚工具之一部，係供犯本罪所用之獵具，依野生動物保育法第
    五十二條第一項規定，應宣告沒收；至遭獵捕之高身鏟頜魚十九尾及一枝花、石
    斑魚約五台斤，業經高雄縣茂林鄉公所科員甲○○領回，此有贓物領據一紙附卷
    可按；另電魚工具之電桿一支及電瓶一個，既未扣案，且經被告陳明業已丟棄，
    不復尋得（詳警卷第二頁背面），爰均不予宣告沒收，附此敘明。
三、據上論斷，應依刑事訴訟法第二百九十九條第一項前段，野生動物保育法第四十
    一條第一項第一款、第三款、第五十二條第一項，漁業法第六十條第一項，刑法
    第十一條前段、第五十五條、第七十四條第一款，判決如主文。
本案經檢察官黃俊嘉到庭執行職務。
中    華    民    國    九十二    年      一      月      二十九      日
                                  臺灣高雄地方法院刑事第二庭
                                      法  官    吳為平
右正本證明與原本無異。
如不服本判決，應於判決送達後十日內，向本院提出上訴狀。
                                      書記官    曾秀鳳
中    華    民    國    九十二    年      二      月        六        日
附錄論罪科刑法條：
野生動物保育法第四十一條
有下列情形之一，處六月以上五年以下有期徒刑，得併科新台幣二十萬元以上一百萬
上二百五十萬以下罰金。第一項之未遂犯罰之。
二  違反第十八條第一項第二款規定，未經中央主管機關許可，獵捕、宰殺保育類野
    生動物者。
三  違反第十九條第一項規定，使用禁止之方式，獵捕、宰殺保育類野生動物者。
於劃定之野生動物保護區內，犯前項之罪者，加重其刑至三分之一。
以犯第一項之罪為常業者，處一年以上七年以下有期徒刑，得併科新台幣五十萬元以
上二百五十萬以下罰金。
第一項之未遂犯罰之。
漁業法第六十條
違反第四十八條第一項各款規定之一者，處五年以下有期徒刑、拘役或併科新台幣十
五萬元以下罰金。
違反主管機關依第四十四條第一款、第二款所為之公告事項者，處三年以下有期徒刑
、拘役或科或併科新台幣十五萬元以下罰金。


司法院資訊處製作；財團法人民間司法改革基金會備份。
